臺灣高等法院臺南分院刑事判決　　　　 96年度上訴字第620號
上　訴　人　臺灣雲林地方法院檢察署檢察官
被　　　告　甲○○
　　　　　　　　　　現另案於臺灣雲林監獄執行中
指定辯護人　本院公設辯護人　乙○○
上列上訴人因被告違反毒品危害防制條例案件，不服臺灣雲林地
方法院95年度訴字第881號中華民國96年3月28日第一審判決（起
訴案號：臺灣雲林地方法院檢察署95年度偵字第3711號、4241號
），提起上訴，本院判決如下：
    主  文
上訴駁回。
    理  由
一、公訴意旨略以：被告甲○○基於營利意圖，自民國（下同）
    94年初某日起至95年4月間某日止，由王聰裕以電話與被告
    持用之手機聯絡後，在被告位於雲林縣水林鄉○○村○○路
    91號住處，或在被告位在雲林縣北港鎮之租屋處，或約在路
    邊某處等，以安非他命每錢約新臺幣（下同）1萬元之價格
    ，連續販賣安非他命給王聰裕及吳建忠多次。被告並於上揭
    期間內，在水林鄉某處菜園，連續無償轉讓安非他命給吳建
    忠2次。被告又自94年初某日起至95年4月間某日止，由王聰
    裕以電話與被告持用之手機聯絡後，或在被告位於水林鄉○
    ○村○○路91號住處，或在被告位在北港鎮之租屋處，或約
    在路邊某處，以每次2,000至5,000元不等之代價，由被告連
    續販賣海洛因3、4次給王聰裕。同一期間內，王聰裕向被告
    購買安非他命時，經王聰裕開口向被告要海洛因，被告亦曾
    連續無償轉讓海洛因給王聰裕多次。嗣警偵辦王聰裕及吳建
    忠之毒品案件時，始循線查獲上情，並於95年7月22日，在
    虎尾鎮穎川里頂湳40之26號C15室被告租屋處，當場查扣第
    一級毒品海洛因9包（13.7公克）、第二級毒品安非他命12
    包（5.2公克）、封口機1台、葡萄糖1包、夾鏈袋6個、斜削
    吸管2支、玻璃球2個、吸食器1組、行動電話3支、SIM卡4片
    等物。因認被告犯有毒品危害防制條例第4條第1、2項、第8
    條第1、2項之罪嫌。
二、公訴意旨認被告涉有上揭犯行，係提出下列證據為憑：
  (一)被告於警詢筆錄、檢察官訊問筆錄中之供述。
  (二)證人王聰裕於警詢筆錄、檢察官訊問筆錄中之證述，及警詢
    之指認照片。
  (三)證人吳建忠於警詢筆錄中之證述。
  (四)證人朱雪文於警詢筆錄中之證述。
  (五)證人蕭睿廉於警詢筆錄中之證述。
  (六)法務部調查局95年8月17日調科壹字第160003168號鑑定通知
    書。
  (七)憲兵司令部刑事鑑識中心95年11月29日（95）安鑑字第0202
    6號鑑驗通知書。
  (八)搜索現場照片21張。
  (九)扣案海洛因9包、安非他命12包、封口機1台、葡萄糖1包、
    夾鏈袋6個、斜削吸管2支、玻璃球2個、吸食器1組、行動電
    話3支、SIM卡4片。
三、關於證據能力方面：
  (一)有關證人王聰裕之警詢筆錄及指認照片、證人吳建忠之警詢
    筆錄部分，被告主張為傳聞證據，應無證據能力，原審檢察
    官表示不予引用，本院審理時蒞庭檢察官復未表示任何意見
    ，故本院即無加以審酌之必要。
  (二)原審辯護人主張引用證人吳建忠於檢察官訊問筆錄中之證述
    為證據，公訴人表示無意見，本院認為證人吳建忠於檢察官
    訊問中之陳述，係經檢察官依法諭知具結在案，而偵查中檢
    察官向被告以外之人所取得之陳述，原則上均能遵守法律規
    定，不致違法取供，其可信性極高，核其制作筆錄之客觀環
    境、條件等外部情況，無顯不可信之情況，依刑事訴訟法第
    159條之1第2項之規定，本院認得為證據。
  (三)其餘本院據以判斷之證據，均經當事人同意作為證據，而本
    院認為依刑事訴訟法第159條之1、第159條之4、第159條之5
    之規定，均得為證據。
四、被告答辯略以：否認檢察官起訴之犯罪事實，證人王聰裕證
    述我販賣毒品之時間，當時我是在雲林二監執行中，沒有販
    賣毒品之可能，我曾與吳建忠一同出資購買安非他命施用，
    並非轉讓等語。
五、按犯罪事實應依證據認定之，無證據不得認定犯罪事實；又
    不能證明被告犯罪者，應諭知無罪之判決，刑事訴訟法第15
    4條第2項、第301條第1項前段分別定有明文。次按刑事訴訟
    法上所謂認定犯罪事實之證據，係指足以認定被告確有犯罪
    行為之積極證據而言，如未能發現相當證據，或證據不足以
    證明，自不能以推測或擬制之方法，以為裁判基礎；苟積極
    證據不足為不利於被告事實之認定時，即應為有利於被告之
    認定，更不必有何有利之證據，最高法院29年上字第3105號
    、40年台上字第86號、30年上字第816號判例可資參照。
    又認定犯罪事實所憑之證據，雖不以直接證據為限，間接證
    據亦包括在內；然而無論直接或間接證據，其為訴訟上之證
    明，須於通常一般之人均不致有所懷疑，而得確信其為真實
    之程度者，始得據為有罪之認定，倘其證明尚未達到此一程
    度，而有合理之懷疑存在時，事實審法院復已就其心證上理
    由予以闡述，敘明其如何無從為有罪之確信，因而為無罪之
    判決，尚不得任意指為違法，亦有最高法院76年臺上字第49
    86號判例可參。
六、本院之判斷：
  (一)證人王聰裕於原審審理中證述否認曾向被告購買安非他命，
    亦未向被告購買或無償取得海洛因，但曾與被告一同出資購
    買海洛因施用等語。此與其於95年11月3日檢察官訊問筆錄
    中所稱：「……（向甲○○買過幾次，買何種毒品？）主要
    是買安非他命，海洛因是有時向他要的；總共次數記不得，
    海洛因約有3、4次，安非他命比較常買。……約自去年初開
    始。……以電話聯繫，打甲○○手機，因為我之前把電話記
    在手機中，所以不記得了。一開始是在水林鄉蕃薯厝，後來
    隔了幾個月後甲○○搬去北港靠近媽祖醫院附近租房，有時
    約在租屋處，有時約在路邊。……安非他命一般是1錢1萬元
    上下波動。我通常是買半錢或一錢。（海洛因）我都是一次
    買2千至5千元。……」等語不符，是其證述內容何者可信，
    茲探究如下：
    1.證人王聰裕對其於原審審理中與於檢察官訊問筆錄中證述
      不符部分，係稱：「……當初我會指認甲○○，是警察告
      訴我供出毒品來源，可以因此獲得減刑，因為甲○○跟我
      吵過架，他曾經打過我，甲○○也是警察拿口卡給我，我
      才知道他的真實姓名，那時為了獲得減刑，才指認他。…
      …當初檢察官都是照警詢筆錄問的，我也不敢說沒有。…
      …當初檢察官說甲○○都承認了，所以我都照警訊筆錄說
      。……因為在警察局時，警察是把我借提出去的，一開始
      警察是跟我說如果要獲得減刑，就要指認，毒品就大概說
      一下就可以了。……因為我與他發生過口角，曾經打過我
      ，所以當初警察借提我出去，拿口卡給我指認，當時我為
      了獲得減刑，而且與他有仇，所以我就指認他，……我打
      電話向他要海洛因，他說沒有，我就跑去他那裡吵他，結
      果發生口角，他就打我……印象中就是那一次而已。……
      」等語。查，證人王聰裕確因於95年6月23日警詢中供述
      其所販賣之安非他命及施用之海洛因、安非他命來源為被
      告，被告並經警於95年7月22日查獲，而由臺灣嘉義地方
      法院於95年9月27日，以95年度訴字第422號認依毒品危害
      防制條例第17條之規定減輕其刑後，判處應執行有期徒刑
      4年6月，並於同年10月23日確定等情，有臺灣高等法院被
      告前案紀錄表、臺灣嘉義地方法院95年度訴字第422號刑
      事判決書查詢資料在卷可稽，顯然其所稱為獲得減刑，而
      指認被告提供毒品一情非虛。再證人王聰裕所述曾遭被告
      毆打之情節，核與被告前於95年7月22日警詢筆錄中供述
      ：「……王聰裕知道我有在施用毒品，曾經向我乞討要毒
      品，我常拒絕他，他會罵我。我亦曾經打過他……」等語
      相合，故證人王聰裕所稱因與被告之嫌隙而指認被告販毒
      一情，亦非無據。
    2.證人王聰裕於原審審理中，經詰問其向被告購買毒品之情
      節中，其就購買毒品之地點，前於檢察官訊問中另述及警
      詢中未提及之「水林鄉蕃薯厝及媽祖醫院附近的租屋處」
      部分，固經檢察官認其所稱於檢察官訊問中係依警詢筆錄
      回答云云，為推諉之詞，應有可議等情。但證人於檢察官
      訊問中縱非依循警詢筆錄而答，然其前後證述內容不一，
      反可令人疑虞其證述情節是否確為屬實，有無因他故而誣
      陷被告之可能！如以證人王聰裕上揭確獲減輕其刑之判決
      而觀，益難排除此一可能。又如以檢察官訊問筆錄中所載
      之提問：「為何警詢時稱最後一次是95年1月起開始向甲
      ○○買毒品」、「警詢時陳述最後一次是95年4月份在北
      港甲○○租屋處以6千元買海洛因」等語，則證人王聰裕
      辯稱依循警詢而答，似有可據。
    3.臺灣嘉義地方法院95年度訴字第422號刑事判決認定之事
      實係：「王聰裕基於販賣第二級毒品安非他命以營利之概
      括犯意，自93年11月間起至95年4月1日止，連續自上游甲
      ○○等處販入安非他命後，分別於：93年11月起至94年
      9月間某日止……94年9月13日晚上11時許……95年1
      月14日、1月29日、2月24日、3月24日……95年1月間…
      …93年至95年1月29日間……95年1月28日至同年4月1
      日間……」等期間為販賣安非他命之犯行。而證人王聰裕
      復於該案中供稱：「毒品約7天到10天或半個月買一次，
      每次買入半兩安非他命，要價約5萬元左右」、「我均是
      向他們（指綽號阿水之程昇龍、綽號馬面之被告）購買海
      洛因毒品，另偶爾亦會向他們購買安非他命」等語，該判
      決並認定：「……案外人程昇龍嗣經警方借訊否認販賣毒
      品犯行，且當時在監服刑，未查獲任何違禁毒品，難認與
      前揭減刑規定相符。……」等情。惟被告因案於94年8月2
      0日入監執行至同年12月14日出獄，又因施用第一、二級
      毒品案件，於95年7月23日入監服刑迄今，有臺灣高等法
      院在監在押全國紀錄表在卷可參，比對臺灣嘉義地方法院
      前揭判決認定王聰裕販賣安非他命之時間，顯然證人王聰
      裕有部分被指證之販毒時間係在被告在監期間內所為，則
      證人王聰裕就此部分稱被告為上游毒品提供者云云，實難
      置信。再證人王聰裕於本案檢察官訊問中係稱：「（向甲
      ○○）主要是買安非他命，海洛因是有時向他要的；總共
      次數記不得，海洛因約有3、4次，安非他命比較常買。…
      …（安非他命）看我買多少，甲○○給我多少，因為行情
      價不一定，安非他命一般是1錢1萬元上下波動，我通常是
      買半錢或1錢……」等語，核與其於該案上揭所述情節比
      較，究竟每次買入安非他命之數量多少，或主要買入之毒
      品究為安非他命或海洛因，均見歧異。
    4.是以，證人王聰裕於檢察官訊問筆錄中指證被告販賣或轉
      讓毒品部分，動機可議，且證述內容歧異，部分復因被告
      在監服刑之緣故，而與事實不符，顯難採信，應以其於原
      審審理中證述之情節較為可採。
  (二)證人吳建忠於檢察官訊問及於原審審理中亦否認曾向被告購
    買或無償取得安非他命，其於原審審判中證稱：伊與被告自
    小認識，被告住其隔壁村莊，伊所施用之安非他命，係向一
    名住元長鄉之綽號「黑仔」之人，或住北港鎮年約40至50歲
    之綽號「馬面」之人所買，並非向被告購買；另證稱曾與被
    告各出資1,000元，由被告前往購買安非他命後，再一同施
    用等語。而被告則供稱：「我們一人出1,000沒錯，我去買
    的才對，本來我認為買的人才有事，所以說他去買的，買回
    來到他家的菜園一起施用。買一次而已的樣子。」等語，足
    見被告並未販賣或轉讓安非他命給證人吳建忠之犯行。至於
    被告於警詢筆錄、檢察官訊問筆錄及原審審理中曾自白其在
    水林鄉○○路證人吳建忠家中之菜園內，有2次提供2,000元
    由證人吳建忠前去購買安非他命後，再共同施用云云。惟就
    時間部分，被告於警詢中係稱93年6至7月間，於檢察官訊問
    中係稱94年初，於原審審理中則稱於94年初至95年4月間云
    云，均核與證人吳建忠證述係共同出資購買安非他命施用之
    情節不符。又被告嗣後又否認自白為真，稱係：「……本來
    我認為買的人才有事，所以說他去買的，買回來到他家的菜
    園一起施用……」等語，如以毒品涉案者相互推諉所見多在
    之情形觀之，被告辯係誤解下之自白，並非全無可信。故被
    告前之自白難認與事實相符，且有因推諉而為不實自白疑虞
    ，復無其他證據可佐其該自白為真，自不得採為認定被告有
    轉讓安非他命行為之不利證據。
  (三)公訴意旨所列舉之證人朱雪文、蕭睿廉於警詢筆錄中之證述
    、法務部調查局鑑定通知書、憲兵司令部刑事鑑識中心鑑驗
    通知書、搜索現場照片21張及扣案海洛因9包、安非他命12
    包、封口機1台、葡萄糖1包、夾鏈袋6個、斜削吸管2支、玻
    璃球2個、吸食器1組、行動電話3支、SIM卡4片等物，均僅
    能證明扣案物品均為被告所有之物，此亦為被告所坦承。又
    扣案物品中並有葡萄糖、斜削吸管、玻璃球、吸食器等常見
    於施用毒品者所用之物，而其餘物品復未見與公訴意旨所指
    之販賣或轉讓毒品犯行有何關連，且核該等物品之性質亦非
    當然與販賣或轉讓毒品行為有關。另被告確因施用第一、二
    級毒品犯行，經臺灣雲林地方法院檢察署於95年7月27日，
    以95年度毒偵字第797號提起公訴，又於95年9月14日，以95
    年毒偵字第1407號移送原審法院併案審理，業經該院於95年
    9月29日，以95年度訴字第642號判處應執行有期徒刑1年3月
    確定，有臺灣高等法院被告前案紀錄表可參。故此等扣案證
    據，或可謂被告犯有施用第一、二級毒品之犯行，至於是否
    涉有販賣或轉讓毒品之行為，尚不能據以為斷。
七、綜上所述，並無積極證據足證被告有公訴意旨所指之販賣或
    轉讓第一、二級毒品之犯罪行為，而檢察官所舉不利於被告
    之證據，亦未達「使一般通常之人均不致有所懷疑，而得確
    信其真實」之程度，即仍有合理懷疑存在，揆諸前揭說明，
    當不能遽為不利被告之認定，自應為無罪之諭知。
八、原判決以公訴人舉證無從說服法院形成被告有罪之心證，而
    為無罪之諭知。本院經核原判決認事用法，並無違誤，公訴
    人上訴意旨指摘原判決不當，應予撤銷改判云云。依上所述
    ，為無理由，應予駁回。
據上論結，應依刑事訴訟法第368條，判決如主文。
本案經檢察官劉得鉦到庭執行職務。
中　　華　　民　　國　　96　　年　　9　　月　　 4　　日
                  刑事第六庭  審判長法　官  蔡崇義
                                    法　官  董武全
                                    法　官  曾文欣
以上正本證明與原本無異。
檢察官如不服本判決應於收受本判決後十日內向本院提出上訴書
，其未敘述上訴理由者並得於提起上訴後十日內向本院補提理由
書。
　　　　　　　　　　　　　　　　　　書記官  李育儒
中　　華　　民　　國　　96　　年　　9 　　月　　5 　　日
